【裁判字號】    99,再易,92
【裁判日期】    990730
【裁判案由】    損害賠償
【裁判全文】
臺灣高等法院民事判決                  99年度再易字第92號
再審原告    甲○○
再審被告    乙○○
上列當事人間請求損害賠償事件，再審原告對於中華民國99年5
月19日本院99年度再易字第44號確定判決，提起再審之訴，本院
判決如下：
    主  文
再審之訴駁回。
再審訴訟費用由再審原告負擔。
    事實及理由
一、按對於第二審確定終局裁判，如就足影響於判決之重要證物
    漏未斟酌者，固得依民事訴訟法第497條規定，提起再審之
    訴。惟該條所謂「就足以影響於判決之重要證物漏未斟酌」
    ，係指足以影響判決基礎之重要證物，雖在前訴訟程序業已
    提出，然未經確定判決加以斟酌，或忽視當事人聲明之證據
    而不予調查，或就依聲請或依職權調查之證據未為判斷而言
    ，均不失為漏未斟酌，且以該證物足以動搖原確定判決基礎
    為限，若於判決理由項下說明無調查之必要，或縱經斟酌亦
    不足以影響判決基礎之意見，即與漏未斟酌有間，不得據為
    本條所定之再審事由。
二、再審原告起訴請求：廢棄本院99年度再易字第44號確定判決
    及本院98年度上易字第1069號確定判決，改判命再審被告給
    付新臺幣（下同）60萬元本息。主張：再審被告於98年8月2
    5日答辯狀第4、7、8、10、11、12、15、18、19項已指述辱
    罵伊「人面獸心、衣冠禽獸、偽君子、精神狀況不太正常、
    奸詐、恐嚇、騷擾」等語，已貶損伊社會上評價。該狀並載
    述「鄭金國於97年9月份從臺灣銀行提領100萬元借給原告（
    即再審原告），供原告假扣押查封被告房子」等詞，其散佈
    伊周轉不靈之流言，顯已侵害伊之名譽權、信用權。本院99
    年度再易字第44號確定判決為其敗訴判決，顯有就重要證物
    漏未斟酌之再審事由。又本院99年度再易字第44號確定判決
    內載：「原確定判決（按應係指99年度再易字第32號）以本
    院98年度上易字第1069號確定判決所為前開認定為取捨證據
    認定事實之結果，並非適用法規顯有錯誤等情，亦無違最高
    法院63年台上字第880號判例要旨」，然本件並非以民事訴
    訟法第496條第1項第1款規定提起再審之訴，與最高法院63
    年台上字第880號判例無涉。是本院99年度再易字第44號確
    定判決以本院98年度上易字第1069號判決為取捨證據認定事
    實之結果，不合於民事訴訟法第497條規定，適用法規顯有
    錯誤。爰依民事訴訟法第497條、第496條第1項第1款規定提
    起再審之訴云云。無非以其提出再審被告98年8月25日答辯
    狀為論據。
三、查再審原告於前訴訟程序係主張：再審被告積欠伊債務，伊
    於97年7月某日前往再審被告工作場所催討，詎再審被告於
    該工作場所內、外大聲以「恐嚇、侮辱、騷擾．瘋子、人面
    獸心、衣冠禽獸、變態、性虐待、偽君子、嫖妓．．」等言
    詞辱罵伊，侵害伊名譽權；又再審被告當時貶損伊之信譽評
    價，致市井間散布伊發生週轉不靈之不實流言，侵害伊信用
    權等情，依侵權行為規定，請求再審被告賠償賠償伊100萬
    元本息。本院98年度上易字第1069號判決則以再審原告提出
    之抗告狀、致台北市警察局局長函、台北市警察局萬華分局
    函之記載均不足證明再審原告所主張之事實，再審被告於訴
    訟中提出之準備書狀僅係因應訴訟所為答辯，縱非屬實，亦
    不致使再審原告在社會上評價及信用受貶損，且再審被告於
    該準備書狀並未承認曾於再審原告主張之時日以上述言詞辱
    罵再審原告，不生自認效力為由，因而維持前訴訟程序第一
    審所為再審原告敗訴之判決確定在案。本院98年度上易字第
    1069號確定判決理由三(一)3.除詳載「....被告還被別人告知
    ，原告假扣押的錢是鄭金於國97年9月份從臺灣銀行提領100
    萬元借給原告的...」等詞，並敘明再審原告於上開答辯狀
    所陳各節僅係因應訴訟所為答辯，縱內容並非屬實，亦不致
    使再審原告在社會上評價及信用受貶損，且再審被告於書狀
    內並未承認曾於再審原告主張之前開時日以上述言詞辱罵再
    審原告之事實，尚不生自認之效力，因而認定再審被告不成
    立侵權行為等旨（見本院卷第17頁）。本院99年度再易字第
    44號確定判決於理由四(一)復載明：『況且，再審原告主張其
    於97年7月9日後之某日前往再審被告工作場所催討債務，再
    審被告大聲以「人面獸心、衣冠禽獸、瘋子..」等語對其辱
    罵，使市井散布其週轉不靈之流言，致其社會上評價及信用
    受損等情，均經再審被告於其98年8月25日答辯狀內自認云
    云，惟查，再審被告98年8月25日答辯狀內雖對再審原告多
    所指摘，然並未表示其於97年7月某日於其工作場所有大聲
    以「人面獸心、衣冠禽獸、瘋子、奸詐、變態、性虐待、偽
    君子、嫖妓、得到性病、恐嚇、騷擾、侮辱」等言詞辱罵再
    審原告，自難謂已依民事訴訟法第279條第1項規定而對再審
    原告主張之前開事實生自認之效果，則原確定判決（按應係
    指99年度再易字第32號）以前訴訟程序即本院98年度上易字
    第106號確定判決認定再審被告未自認，而為不利再審原告
    之認定，核係該確定判決取捨證據認定事實之結果，無適用
    法規顯有錯誤情事』（見本院卷第20頁）。均已就再審被告
    98年8月25日答辯狀詳細加以斟酌而為不利再審原告之認定
    ，顯見本院99年度再易字第44號確定判決及本院98年度上易
    字第1069號確定判決並無就足以影響於判決之重要證物漏未
    斟酌之情事。
四、至本院99年度再易字第44號確定判決理由雖載：「原確定判
    決（按應係指99年度再易字第32號）以本院98年度上易字第
    1069號確定判決所為前開認定為取捨證據認定事實之結果，
    並非適用法規顯有錯誤等情，亦無違最高法院63年台上字第
    880號判例要旨」，係就本院99年度再易字第32號判決有無
    再審原告所主張適用最高法院63年台上字第880號判例顯有
    錯誤之情事而為論斷，本院99年度再易字第44號再審程序中
    再審原告並未以民事訴訟法第497條規定重要證物漏未斟酌
    為再審事由。本院99年度再易字第44號確定判決理由亦未就
    此為論斷。則再審原告主張本院99年度再易字第44號確定判
    決以本院98年度上易字第1069號判決為取捨證據認定事實之
    結果，不合於民事訴訟法第497條規定，適用法規顯有錯誤
    云云，殊屬無稽。
五、綜上所述，再審原告主張原確定判決有民事訴訟法第496條
    第1項第1款、第497條之再審事由，提起再審之訴，為顯無
    理由，爰依民事訴訟法第502條第2項不經言詞辯論，逕予判
    決駁回。
六、據上論結，本件再審之訴為顯無理由，爰依民事訴訟法第
    502條第2項、第78條判決如主文。
中    華    民    國    99    年    7     月    30    日
                  民事第十庭
                        審判長法  官  黃豐澤
                              法  官  林麗玲
                              法  官  吳謀焰
正本係照原本作成。
不得上訴。
中    華    民    國    99    年    7     月    30    日
                              書記官  鄭淑昀

司法院資訊處製作；財團法人民間司法改革基金會備份。
